臺灣桃園地方法院民事判決　八十九年度訴字第一五九三號
　　原　　　告　　甲○○
　　原　　　告　　丁○○
　　法定代理人　　丙○○
　　被　　　告　　乙○○
右當事人間請求損害賠償事件，經本院刑事庭移送前來，本院判決如左：
    主      文
被告應給付原告甲○○新台幣捌萬參仟肆佰陸拾陸元，暨自民國八十九年五月十日起
至清償日止，按年息百分之五計算之利息。
被告應給付原告丁○○新台幣壹拾貳萬柒仟柒佰伍拾元，暨自民國八十九年五月十日
起至清償日止，按年息百分之五計算之利息。
原告其餘之訴駁回。
訴訟費用由被告負擔百分之三十五，原告甲○○負擔百分之三十六，餘由原告丁○○
負擔。
本判決第一項於原告甲○○以新台幣貳萬柒仟元為被告供擔保後，得假執行；但被告
如於假執行程序實施前，以新台幣捌萬參仟肆佰陸拾陸元為原告甲○○供擔保後，得
免為假執行。
本判決第二項於原告丁○○以新台幣肆萬貳仟元為被告供擔保後，得假執行；但被告
如於假執行程序實施前，以新台幣壹拾貳萬柒仟柒佰伍拾元為原告丁○○供擔保後，
得免為假執行。
原告其餘假執行之聲請駁回。
    事      實
甲、原告方面：
一、聲明：(一)被告應給付原告甲○○、丁○○各新台幣參拾萬元及均自民國八十九年
    五月十日起至清償日止，按年息百分之五計算之利息；(二)訴訟費用由被告負擔；
    (三)原告願供擔保，請准為假執行宣告。
二、陳述略稱：
  (一)緣被告乙○○於民國（下同）八十八年十一月六日上午七時二十分許，駕駛車牌
    號碼Ⅴ六－○一六○號自用小客車，沿楊梅鎮○○路一七五巷往校前路三十二巷
    方向行駛，途經環南路與校前路三十二巷交岔路口，理應注意車輛行駛時，駕駛
    人應注意車前狀況並隨時採取必要之安全措施，且依當時情形，並無不能注意之
    情事，竟疏未注意，致碰撞當時騎乘ＯＶＡ—一九０號重型機車，由環南路往秀
    才路方向行駛，後載有原告丁○○之原告甲○○。使原告甲○○與原告丁○○因
    而人車倒地，分別受有頭部外傷併腦震盪、左側臉部挫裂傷、頸椎關節疼痛等傷
    害，以及左足骨脛骨骨折、頭部外傷合併血腫等傷害，並經法院刑事判罪確定。
  (二)被告主張原告甲○○對本次車禍亦與有過失，並不實在，蓋原告甲○○乃幹道車
    ，被告則屬支線來車，本即應讓幹道車先行，竟不曾減速更未稍停看看前方路況
    即行衝出；而原告甲○○所行駛之環南路，最高時速可到五、六十公里，而當時
    車速僅三十公里，可謂已經很慢，更有隨時停車之準備，乃被告車速太快而事出
    突然，原告甲○○不及停車，肇事責任在被告，原告甲○○並無過失，刑事判決
    認定原告甲○○與有過失是不正確的。又車禍當時原告丁○○雖未戴安全帽，但
    她並非頭部外傷，故與本件無關。
  (三)按因故意或過失不法侵害他人之權利者，負損害賠償責任，民法第一百八十四條
    第一項定有明文。是查：
    (1)醫藥費用支出：
      原告甲○○部分：包括住院、門診、復健治療等等，已支出醫療費用達新台
        幣（下同）二萬六千二百九十一元。
      原告丁○○部分：醫療費用已支出三萬五千九百一十八元。
      新光產物保險公司有理賠一萬一千零七十八元之強制汽車保險理賠，是受傷
        理賠的錢。上揭醫療費用所涉及單據，有八十九年六月十九日提出之醫療費
        用單據影本三十五紙可證；至於附帶民事起訴狀繕本送達被告後所發生之醫
        療費用，雖亦有八十九年十二月二十日所提出之醫療費用單據正本十四紙可
        證，但利息起算點有爭議，故保留此部份至以後的訴訟再請求。
    (2)減少勞動能力或增加生活上需要之損失：
      原告甲○○部分：由於受傷嚴重，原告甲○○不得不辦理留職停薪二個月，
        而原告甲○○每月薪資為二萬六千元，二個月計損失五萬二千元，又原告甲○○因此車禍造成臉頰撕裂傷，縫了大約五針，現傷口雖已癒合，卻留下疤
        痕，整形復原須費用三萬元（得請整形外科醫生到庭證明）；由於原告母女
        同時受傷，為照顧原告甲○○，原告之夫不得不辭去工作照顧原告甲○○，
        此部份生活上需要所造成損失計三萬元；又在受傷期間，食物營養品及就醫
        支出之交通費等一併請求五萬元，合計共請求十六萬二千元。
      原告丁○○部分：因為左足骨脛骨骨折之故，須購置輪椅與柺杖，計花費二
        萬元；又原告丁○○之父不得不辭去工作看護原告丁○○，及出院後原告丁○○必須外出（如上學）時，並由父親全程陪伴及抱著上下車、上下輪椅等
        ，此部份費用請求三萬元；又在受傷期間，食物營養品及就醫支出之交通費
        等一併請求六萬元，合計共請求十一萬元。
      上揭食物營養品及就醫支出之交通費，除交通費用收據四紙，並無其他資料
        可證；原告甲○○之夫丙○○照顧原告二人有兩個月，而離職前每月收入三
        萬元，兩個月六萬元，故各請求三萬元；關於怡仁醫院對原告二人病情之說
        明，沒有意見；至於整型三萬元、輪椅及柺杖二萬元，係原告甲○○之兄長
        說行情是如此。
    (3)精神上損失：
      原告甲○○部分：
        １原告甲○○係正義工商幼保科畢業，車禍時任職總機，現在是服飾公司店
          員，月收入三萬元以上，但係業務性質並不固定，名下有價值十萬元左右
          的不動產，無股票亦無存款。另關於負債三百萬元部分，係原告甲○○之
          夫丙○○在負擔。
        ２原告因本件車禍受傷非輕，精神、身體上所受痛苦不小，且在醫院僅住五
          天，後續門診與復健卻持續許久，已往正常家庭、工作生活全受破壞，治
          療後頭部外傷雖痊癒，精神方面如記憶力卻大不如前，原會計工作無法勝
          任，爰請求十五萬元以資慰藉。
      原告丁○○部分：原告丁○○生於七十六年十二月，目前在楊梅國中就讀二
        年級，沒有任何經歷，亦無現職收入及財產，因受左足脛骨骨折、頭部外傷
        合併血腫等傷，骨折部分被打上石膏，行動不便，需用柺杖輪椅或受人扶持
        ，實屬痛苦折磨；且骨折部分，只要動作較大仍會疼痛，並因該部為肌肉萎
        縮，走路仔細看可看出有一點跛，皮膚表面更形成凹洞永遠無法回復，實受
        有重大痛苦，爰請求二十萬元以資慰藉。
  (四)綜上，原告甲○○之損失為三十三萬八千二百九十一元，原告丁○○之損失為三
    十四萬五千九百十八元，惟均減縮為各請求三十萬元，請被告賠償之。
三、證據：提出醫療費用單據影本三十五紙與醫療費用單據正本十四紙、醫療費用明
    細表二紙、請假單影本一紙、離職證明書影本一紙、診斷證明書正本二份、戶籍
    謄本一份、薪資證明一份、服務證明書正本一份、資格證明書影本一份、存摺影
    本一份、權狀影本三份、美濃鎮農會證明一份、員工薪資證明一份納稅證明書一
    份為證。
乙、被告方面：
一、聲明：(一)原告之訴駁回；(二)訴訟費用由原告負擔；(三)如受不利之判決，被告願供
    擔保，請准予免為假執行。
二、陳述略稱：
  (一)被告固於八十八年十一月六日上午七時二十分許，駕駛自用小客車行經環南路與
    校前路三十二巷交岔路口，不慎撞及當時騎乘機車之原告甲○○及丁○○，然依
    鈞院八十九年交易字第一四九號刑事判決，原告甲○○就本件事故，顯與有過失
    ；另原告丁○○未載安全帽，就其所受之頭部外傷合併血腫等傷害之發生，亦與
    有過失，依民法第二百十七條規定，應酌減或減免賠償之金額。另上揭刑事判決
    ，被告於肇事後主動向到場處理之員警陳明伊為肇事者，並接受偵訊；且於肇事
    後立即將原告送醫，並支付醫藥費（原告出院時係由被告代其結帳），委無推卸
    責任之情事，合先陳明。
　(二)針對原告甲○○請求之部份，答辯如下：
　　(1)醫療費用：
      按原告所提收據，合計自費部份為二千五百六十元，健保部份為一萬六千六
        百零七元。
      其中健保部份，依全民健康保險法第八十二條規定：「保險對象因汽車交通
        事故，經本保險提供醫療給付者，本保險人得向強汽車責任保險之保險人代
        位請求該項給付。」及強制汽車責任保險給付標準第二條第四項規定：「受
        害人接受全民健康保險提供之給付，由全民健康保險之保險人依全民健康保
        險法第八十二條規定，向強制汽車責任保險之保險人代位請求。」前開健保
        部份之損害賠償請求權已移轉與中央健康保險局，由中央健康保險局向強制
        汽車責任保險之保險人代位請求，是原告殊不得再向被告請求賠償健保部份
        之醫療費用。此有最高法院八十八台上字第三五三號、九十一年台上字第七
        七九號判決可參。
      另自費部份，依強制汽車責任保險法第三十條之規定：「保險人依本法規定
        給付之保險金，視為加害人或被保險人損害賠償金額之一部分；加害人或被
        保險人受賠償請求時，得扣除之。」前開醫療費用之自費部份既已為原告之
        強制汽車責任保險之保險人新光產物保險公司所理賠，原告自不得再向被告
        為此請求。
    (2)臉部美容部份：
      原告未證明其是否確有為臉部美容之必要。
      原告亦未提出任何憑證以證明其所稱臉部美容費用之損害。
    (3)薪資損失：
      依卷附怡仁綜合醫院九十年十月十一日怡業一字第九○一○二一號函說明：
        「二、病人在本院出院時即可處理日常生活，但仍宜繼續追蹤治療。」「三
        、病患出院後曾因頸部疼痛及椎間盤突出再至門診治療，勞動能力及從事總
        機工作應有程度不同之不適，但出院後只需門診追蹤，應可擔任該工作。」
        故原告應僅於八十八年十一月六日至八十八年十一月十日間，因住院治療，
        無法工作。洵無因本件事故無法工作二月之情事。
  　　且原告就其每月之薪資額亦應負舉證之責任。
　　(4)營養費用：
  　　原告未證明其是否有購買額外營養品之需要。
  　　原告亦未提出任何憑證以證明其所謂營養費用之損害。
　　(5)原告配偶看護之費用：
      原告略以其於本案發生後，由其配偶辭去工作以為看護，因而請求賠償看護
        之費用三萬元云云。惟原告並無看護之需要，亦未實際支付此項費用，自不
        得為本項之請求。
  　　又原告就其配偶之薪資損害，亦非適格之請求權人。
      且原告就其配偶離職與本件事故有何因果關係，以及其薪資之金額，均未舉
        證以實其說，另原告所提其配偶服務證明書係屬私文書，亦難遽其內容為真
        實，故原告之請求自無可採。
    (6)精神損失：依前揭怡仁綜合醫院函之說明，原告所受之傷害尚屬輕微，且無影
      響其從事之原本工作，故原告請求精神上之損失十五萬元，應屬過高。
　(三)針對原告丁○○請求之部份，答辯如下：
    (1)醫療費用：
      按原告所提收據，合計自費部份為九千二百三十九元，健保部份為二萬一千
        九百三十一元。
      其中健保部份，依全民健康保險法第八十二條及強制汽車責任保險給付標準
        第二條第四項規定，前開健保部份之損害賠償請求權已移轉與中央健康保險
        局，由中央健康保險局向強制汽車責任保險之保險人代位，原告自不得再向
        被告請求賠償健保部份之醫療費用。
      另自費部份，依強制汽車責任保險法第三十條之規定，前述醫療費用之自費
        部份既已為新光產物保險公司所理賠，原告自不得再向被告為此請求。
    (2)醫療器材之費用：
      依卷附怡仁綜合醫院九十年十月十一日怡業字第九○一○二一號函說明：「
        四、目前不需要輪椅及拐杖，但受傷後之二個月內需要枴杖，枴杖一般品牌
        即可，約三百至五百元。」原告尚無購置輪椅之必要。
    　原告亦未提出其確曾購置枴杖之憑證。
  　(3)原告父親看護之費用：
      原告略以其於本案發生後，由其父親辭掉工作負責看護，因而請求賠償此項
        費用三萬元。惟原告既未實際支付此項費用，自不得為損害賠償之請求。
      又原告就其父親所受之薪資損害，亦非適格之請求權人。
      且原告就其父親離職與本事故間之因果關係及薪資之金額，均未能舉證以實
        其說，故原告之請求自無可採。
  　(4)回診來回費用：
    　原告並無遠赴高雄就醫之需要。
    　且原告所提之收據係屬私文書，尚難遽認其內容為真正。
  　(5)營養費用：
    　原告未證明其是否有購買額外營養品之需要。
    　原告亦未提出任何憑證以證明其所謂營養費用之損害。
    (6)精神損失：原告依前述卷附怡仁綜合醫院函說明：「三、病患自八十九年九月
      後未曾至骨科門診，至九十年十一月十七日始門診複查，其恢復情形良好，並
      未減損其勞動能力。」「五、並未有特殊後遺症，僅偶有酸痛現象。」並無原
      告所稱肌肉萎縮之情事，亦難謂有其所稱之遭受莫大痛苦折磨。故原告主張其
      受有精神上之損害二十萬元云云，顯屬過高。
　(四)另參照強制汽車責任保險給付標準第二條之規定，往返門診之合理交通費及看護
    費用均屬強制汽車責任保險傷害醫療給付之範圍。故倘鈞院認原告往返怡仁醫院
    門診之交通費用，及看護費用確屬必要之費用，此等費用亦屬強制汽車責任保險
    給付之範圍，原告依法仍得直接請求強制汽車責任保險人給付此等費用。又被告
    與太太每月平均收入六萬元左右，被告個人每月收入三萬二千至三萬四千元左右
    ，被告為高職畢業，現於中華汽車作電焊工作，名下無不動產、股票、存款，被
    告太太名下有不動產，以前有貸款，現已還清。
三、證據：提出醫療費用明細表二紙、保險證影本一份為證。
丙、本院依職權調閱本院檢察署八十九年度偵字第三七五二號偵查卷、本院八十九年
    度交易字第一四九號刑事一審卷與台灣高等法院八十九年度交上易字第三三五號
    刑事二審卷，另向怡仁綜合醫院及新光產物保險股份有限公司中壢分公司函查。
    理　　　由
一、本件原告起訴意旨略以：(一)被告乙○○於八十八年十一月六日上午七時二十分許
    ，因過失撞及原告甲○○所駕機車，造成甲○○受有頭部外傷併腦震盪、左側臉
    部挫裂傷、頸椎關節疼痛等傷害，丁○○受有左足脛骨骨折、頭部外傷合併血腫
    等傷害，業經判刑確定，應負損害賠償責任；(二)原告甲○○並無行至無號誌交岔
    路口未減速慢行作隨時停車準備之過失、原告丁○○未戴安全帽，於本件亦不構
    成過失；(三)原告甲○○得對被告請求賠償包括醫療費用、臉部美容費用、薪資損
    害、營養費用、原告配偶看護費用及精神損失，總額雖超過三十萬元，仍以三十
    萬元作請求；(四)原告丁○○得對被告請求賠償包括醫療費用、醫療器材費用、回
    診來回費用、營養費用、原告父親看護費用及精神損失，總額雖超過三十萬元，
    仍以三十萬元作請求等語。被告答辯意旨則以：(一)承認前揭過失傷害原告二人並
    遭法院判刑確定之事實，但認原告甲○○行至無號誌交岔路口未減速慢行作隨時
    停車準備、原告丁○○未戴安全帽，乃與有過失；(二)原告二人醫療費用已由全民
    健保及強制汽車責任保險所賠償，不能重複再向被告請求，又精神損害部份均請
    求過高，營養費用均不能證明；(三)原告甲○○並無由配偶看護之必要，亦未能證
    明臉部美容之必要與實際花費，更無兩個月不能工作之薪資損失；(四)原告丁○○
    不能證明實際支出看護費用及醫療器材費用，回診來回之交通費亦難認定真正，
    且看護費與交通費亦應屬強制責任險得請求之範圍等語。
二、兩造對於下列事實不爭執：(一)被告乙○○於八十八年十一月六日上午七時二十分
    許駕車撞及原告，業經刑事判刑確定，確有過失；(二)車禍造成甲○○受有頭部外
    傷併腦震盪、左側臉部挫裂傷、頸椎關節疼痛等傷害，丁○○受有左足脛骨骨折
    、頭部外傷合併血腫等傷害；(三)醫療費用確有健保給付部分，又新光產物保險股
    份有限公司亦確有理賠原告一一、○七八元；(四)原告丁○○於車禍當時確實未戴
    安全帽。兩造爭執之重點在於：(一)本件車禍應歸責於被告乙○○？或歸責於原告
    二人？或兩造均有過失？如兩造均有過失，過失比例如何？(二)如兩造均有過失，
    原告二人請求被告賠償之項目，依比例計算於何數額範圍內，為被告應賠償之數
    額？全民健康保險與強制汽車責任保險，對損害額之計算有何影響？爰針對上揭
    爭點，一一說明如后。
三、本件經本院依職權調閱刑事案件相關卷宗，並由兩造表示意見後，應足認定車禍
    損害之發生，原告甲○○之損害，被告應承擔百分之八十之過失責任，原告丁○○之損害，被告應承擔百分之七十之過失責任：
  (一)被告乙○○於八十八年十一月六日駕駛車牌號碼Ｗ六─０一六０號自用小客車，
    沿桃園縣楊梅鎮○○路一七五巷支線道往校前路三十二巷方向行駛，於同日上午
    七時二十分許，途經環南路與校前路三十二巷交叉路口，本應注意車輛行至無號
    誌而無交通警察指揮之交岔路口，支線道車應暫停讓幹道車先行；及汽車駕駛人
    ，應注意車前狀況，隨時採取必要之安全措施，而依當時天候晴朗、日間自然光
    、路面平整、無障礙物、無缺陷、視距良好等情形，並無不能注意之情形，竟未
    暫停讓幹道車先行並疏未注意車前狀況，致撞及由幹道環南路往秀才路方向行駛
    之甲○○騎乘附載丁○○之車牌號碼ＯＶＡ—一九０號重型機車，造成甲○○受
    有頭部外傷併腦震盪、左側腹部挫裂傷、胸部挫傷、兩側胰部擦傷及頸椎關節疼
    痛，丁○○受有左足脛骨骨折、頭部外傷合併血腫等傷害。
  (二)右揭事實，迭據被告乙○○於刑事案件警訊、偵審中供承不諱，核與原告甲○○
    、丁○○指述情節相符，復有怡仁綜合醫院診斷證明書二紙、照片四張及道路交
    通事故調查報告表附刑事偵審卷可稽。按汽車駕駛人駕駛車輛行至無號誌而無交
    通警察指揮之交叉路口，支線道車應暫停讓幹道車先行，道路交通安全規則第一
    百零二條第一項第二款前段定有明文。又汽車行駛時，駕駛人應注意車前狀況，
    隨時採取必要之安全措施，此觀諸道路交通安全規則第九十四條第三項自明。被
    告駕車自應遵守上開規定，而參之當時天候晴朗、日間自然光線，路面平整乾燥
　　，無缺陷亦無障礙物（見偵查卷第五頁背面、第六頁背面）及環南路較寬，應屬
    幹道（見刑事一審卷八十九年四月二十四日訊問筆錄）等情，分據被告及原告甲○○於刑事案件警訊、偵審中陳明無訛，並有上開調查報告表在卷足憑，顯無不
    能注意之情事，詎被告竟疏未暫停讓幹道車先行，亦疏未注意車前狀況，採取必
    要之安全措施，猶貿然往前行駛，顯未盡前開注意義務而肇事，致撞及行駛環南
    路幹道車之原告甲○○，導致原告甲○○、丁○○受有前開傷害，兩者間顯有相
    當因果關係，被告應負肇事主因之過失責任。
  (三)至於原告甲○○駕車行經該無號誌交岔路口，仍以時速三十公里速度行駛，未減
    速慢行，作隨時停車之準備，違反道路交通安全規則第九十三條第一項第四款規
    定，應屬與有過失；原告甲○○雖於本院辯稱，所行駛之環南路，最高時速可到
    五、六十公里，而當時車速僅三十公里，可謂已經很慢，更有隨時停車之準備云
    云，然既已行經無號誌交岔路口，仍以時速三十公里速度行駛，臨時煞車仍有一
    定之反應距離，從而原告辯稱其無過失應非可採，本院認為原告甲○○並非肇事
    主因，但仍與有過失，應負百分之二十之過失責任。又根據最高法院七十四年台
    上字第一一七○號判例要旨：「駕駛機車有過失致坐於後座之人被他人駕駛之車
    撞死者，後座之人係因藉駕駛人載送而擴大其活動範圍，駕駛人為之駕駛機車，
    應認係後座之人之使用人，原審類推適用民法第二百二十四條規定依同法第二百
    十七條第一項規定，減輕被上訴人之賠償金額，並無不合。」，從而本件原告丁○○所受損害，參酌前揭最高法院判例要旨，就原告甲○○百分之二十之過失責
    任，亦應加以承擔，而減輕被告之賠償金額。
  (四)復按依道路交通安全規則第八十八條之規定，機器腳踏車駕駛人及附載座人應配
    戴安全帽。本件兩造對於原告丁○○並未戴安全帽之事實並無爭執，而原告丁○○遭受頭部外傷合併血腫之事實，亦有診斷證明書附刑事卷內可稽（見偵查卷第
    九頁），則原告丁○○如戴安全帽發生頭部撞擊時，應能減少腦部受傷機會及受
    傷嚴重程度，是原告丁○○未戴安全帽，違反道路交通安全規則第八十八條之規
    定，於損害之擴大與有過失（最高法院八十二年度台上字第九三七號判決意旨參
    照）。從而原告丁○○就其所受損害，除應承擔原告甲○○百分之二十過失責任
    外，另應就其自身未戴安全帽部分，負百分之十的過失責任，總計原告丁○○應
    負擔百分之三十之過失責任。
四、原告甲○○所受損害之項目與數額，謹分別探討如下：
  (一)醫藥費用部分：
    (1)按原告所提收據，合計自費部份為二千五百六十元，健保部份為一萬六千六百
      零七元。（至於附帶民事起訴狀繕本送達被告後所發生之醫療費用，因利息起
      算點有爭議，原告表明保留此部份至以後的訴訟再請求，參見本院九十年十月
      三日言詞辯論筆錄）。
    (2)其中健保一六、六○七元部分，依全民健康保險法第八十二條規定：「保險對
      象因汽車交通事故，經本保險提供醫療給付者，本保險人得向強汽車責任保險
      之保險人代位請求該項給付。」及強制汽車責任保險給付標準第二條第四項規
      定：「受害人接受全民健康保險提供之給付，由全民健康保險之保險人依全民
      健康保險法第八十二條規定，向強制汽車責任保險之保險人代位請求。」前開
      健保部份之損害賠償請求權已移轉與中央健康保險局，由中央健康保險局向強
      制汽車責任保險之保險人代位請求，新光產物保險股份有限公司回覆本院之資
      料，亦確實包括賠付中央健康保險局之款項，是原告殊不得再向被告請求賠償
      健保部份之醫療費用。此並有最高法院八十八台上字第三五三號、九十一年台
      上字第七七九號判決可參。
    (3)另自費部份，依強制汽車責任保險法第三十條之規定：「保險人依本法規定給
      付之保險金，視為加害人或被保險人損害賠償金額之一部分；加害人或被保險
      人受賠償請求時，得扣除之。」前開醫療費用之自費部份既已為原告之強制汽
      車責任保險之保險人新光產物保險公司所理賠一一、○七八元，原告自不得再
      向被告為此請求。
  (二)臉部美容部份：
    (1)根據怡仁綜合醫院九十年十月十一日函覆本院結果稱：「病患顏面有外傷及傷
      痕，曾於八十九年十二月十九日至本院整形外科門診，但未接受治療，目前情
      況不明」，而本院九十一年三月二十日言詞辯論時詢問原告甲○○所謂整型費
      用三萬元有何依據，其答稱「‧‧‧我哥哥告訴我行情是如此，我也不太清楚
      」，足見原告甲○○確實並無支出三萬元臉部美容之花費。
    (2)查本件車禍發生於八十八年十一月間，而原告甲○○至九十一年間仍未整型，
      且自陳目前是服飾公司店員，一個月收入在三萬元以上，顯見整型與否，對於
      生活及工作之影響不大，並非絕對必要，則既無實際支出，此部份請求自無理
      由（至於此部份所涉及精神損失，則屬另一問題，容後論述）。
  (三)薪資損失部分：
    (1)依卷附怡仁綜合醫院九十年十月十一日怡業一字第九○一○二一號函說明：「
      二、病人在本院出院時即可處理日常生活，但仍宜繼續追蹤治療。」「三、病
      患出院後曾因頸部疼痛及椎間盤突出再至門診治療，勞動能力及從事總機工作
      應有程度不同之不適，但出院後只需門診追蹤，應可擔任該工作。」，故原告
      應僅於八十八年十一月六日至八十八年十一月十日間，因住院治療，無法工作
      ，不能工作時間為五日。
    (2)根據原告提出八十八年度綜合所得稅納稅證明書資料顯示，其八十八年薪資所
      得為三二○、三六七元，平均每月薪資收入確實有達到二六、○○○元以上，
      則原告以一個月收入二六、○○○元之標準，就住院五天之部分，請求不能工
      作損失為有理由，其金額為四、三三三元；超過此部份數額之請求則無理由。
  (四)營養費用：原告未能提出相關診斷證明，以證明其是否有購買額外營養品之需要
    ，且亦未提出任何憑證，以證明其所謂營養費用之損害，從而此部份之請求自不
    應准許。
　(五)原告配偶看護之費用：依卷附怡仁綜合醫院九十年十月十一日怡業一字第九○一
    ○二一號函說明：「二、病人在本院出院時即可處理日常生活，但仍宜繼續追蹤
    治療。」，顯見其傷勢除由醫院一般護士照料外，並無法證明已達需專人看護之
    程度，從而此部份之請求，不應准許。
  (六)精神損失部分：
    (1)依卷附怡仁綜合醫院九十年十月十一日怡業一字第九○一○二一號函說明：「
      三、病患出院後曾因頸部疼痛及椎間盤突出再至門診治療，勞動能力及從事總
      機工作應有程度不同之不適，但出院後只需門診追蹤，應可擔任該工作。」，
      而原告因頸部疼痛及椎間盤突出再至門診治療之時間，為八十九年十二月十三
      日，有診斷證明書在卷可稽，足見原告因本件車禍，確實受有相當精神折磨。
      又如前所述，原告因車禍住院五天，且確實受有顏面外傷及傷痕，此均當然亦
      構成精神損失之內容。
    (2)本院斟酌原告甲○○係正義工商幼保科畢業，車禍時任職總機，現在是服飾公
      司店員，月收入三萬元以上，但係業務性質並不固定，有被告所不爭之存摺撥
      款紀錄影本在卷為憑，名下有價值十萬元左右的不動產，有被告所不爭之權狀
      影本在卷為憑；另斟酌被告自承個人每月收入三萬二千至三萬四千元左右，學
      歷為高職畢業，現於中華汽車作電焊工作，名下無不動產、股票、存款；再斟
      酌前揭原告甲○○所受傷害狀況，認為精神損失應以十萬元為適當，於此範圍
      內應予准許，逾越此範圍部分則不應准許。
五、原告丁○○所受損害之項目與數額，謹分別探討如下：
  (一)醫藥費用部分：
    (1)按原告所提收據，合計自費部份為九千二百三十九元，健保部份為二萬一千九
      百三十一元。（至於附帶民事起訴狀繕本送達被告後所發生之醫療費用，因利
      息起算點有爭議，原告表明保留此部份至以後的訴訟再請求，參見本院九十年
      十月三日言詞辯論筆錄）。
    (2)其中健保二一、九三一元部分，依全民健康保險法第八十二條規定：「保險對
      象因汽車交通事故，經本保險提供醫療給付者，本保險人得向強汽車責任保險
      之保險人代位請求該項給付。」及強制汽車責任保險給付標準第二條第四項規
      定：「受害人接受全民健康保險提供之給付，由全民健康保險之保險人依全民
      健康保險法第八十二條規定，向強制汽車責任保險之保險人代位請求。」前開
      健保部份之損害賠償請求權已移轉與中央健康保險局，由中央健康保險局向強
      制汽車責任保險之保險人代位請求，新光產物保險股份有限公司回覆本院之資
      料，亦確實包括賠付中央健康保險局之款項，是原告殊不得再向被告請求賠償
      健保部份之醫療費用。此並有最高法院八十八台上字第三五三號、九十一年台
      上字第七七九號判決可參。
    (3)另自費部份，依強制汽車責任保險法第三十條之規定：「保險人依本法規定給
      付之保險金，視為加害人或被保險人損害賠償金額之一部分；加害人或被保險
      人受賠償請求時，得扣除之。」前開醫療費用之自費部份既已為原告之強制汽
      車責任保險之保險人新光產物保險公司所理賠一一、○七八元，扣除原告甲○○之自費部分二、五六○元後，仍有八、五一八元，而經本院調閱刑事卷，被
      告於刑事案件中一再陳稱，有負擔原告出院之醫藥費用，原告對被告此項陳述
      並無爭執，而該醫藥費用金額為二、六○○元（見偵查卷第五頁背面），則八
      、五一八元與二、六○○元合計，已超過原告自費部分之九、二三九元，原告
      自不得再向被告為此請求。
  (二)醫療器材之費用：依卷附怡仁綜合醫院九十年十一月二十八日怡業字第九○一一
    二八一號函說明：「四、目前不需要輪椅及拐杖，但受傷後之二個月內需要枴杖
　　，枴杖一般品牌即可，約三百至五百元。」原告尚無購置輪椅之必要，但有使用
　　柺杖之必要，被告自應賠償原告此部份柺杖費用三百元。
  (三)回診來回費用：
    (1)原告雖提出往返高雄之交通費單據三紙，主張受有遠赴高雄就醫之交通費損失
      ，並稱住楊梅卻跑到高雄看醫師，係因那家醫院有兼看中醫的部分云云（見本
      院八十九年十二月二十日言詞辯論筆錄），然而看中醫之醫療院所甚多，原告
      實無因此即遠赴高雄就醫之理，從而此部份交通費之請求難認係必要費用，應
      不予准許。
    (2)至於原告所提出往返怡仁醫院二十二趟之交通費單據，被告雖否認其文書內容
      之真正，然被告自行整理原告所提出之醫療費用單據時，所製作之原告醫療費
      用明細表，即已顯示原告確實有屢屢往返怡仁醫院就醫之事實，且依刑事卷附
      診斷證明書顯示，原告受有左足骨脛骨骨折之傷害而行動不便，上揭交通費之
      支出自屬必要，故此部份原告請求二、二○○元應屬正當。
  (四)營養費用：原告未能提出相關診斷證明，以證明其是否有購買額外營養品之需要
    ，且亦未提出任何憑證，以證明其所謂營養費用之損害，從而此部份之請求自不
    應准許。
  (五)原告父親看護之費用：依卷附怡仁綜合醫院九十年十一月二十八日怡業一字第九
    ○一一二八一號函說明：「二、病患約需二至四個月始可恢復自行處理日常生活
    起居之能力（因人而異）。需要人二十四小時照顧之期間約兩個月」；又親屬看
    護所付出之勞力，並非不能評價為金錢，只因基於親情身分關係，而無須支出，
    自不能加惠於侵權行為人，故應衡量僱用職業護士之情形，認原告受有相當看護
    費之損害，得向被告請求。從而本件原告就其父親看護其兩個月，主張請求三萬
    元，平均一個月一萬五千元，與僱用職業護士之情形相衡量，並無過高之情形，
    原告此部份三萬元之請求自應准許。
  (六)精神損失部分：
    (1)依卷附怡仁綜合醫院九十年十一月二十八日怡業一字第九○一一二八一號函說
      明：「二、病患約需二至四個月始可恢復自行處理日常生活起居之能力（因人
      而異）。需要人二十四小時照顧之期間約兩個月」、「五、並未有特殊後遺症
      ，僅偶有酸痛現象」，又原告八十九年十月十一日門診診斷證明書則顯示，原
      告有左側下肢部分肌肉萎縮之情形，足見原告確實受有相當程度之精神折磨。
    (2)本院斟酌原告丁○○生於七十六年十二月，目前在楊梅國中就讀二年級，沒有
      任何經歷，亦無現職收入及財產；另斟酌被告自承個人每月收入三萬二千至三
      萬四千元左右，學歷為高職畢業，現於中華汽車作電焊工作，名下無不動產、
      股票、存款；再斟酌前揭原告丁○○所受傷害狀況，認為精神損失應以十五萬
      元為適當，於此範圍內應予准許，逾越此範圍部分則不應准許。
六、原告就所受損害，依過失相抵原則，得請求被告賠償之數額，分別說明如下：
  (一)根據前揭理由第四點與第五點之論述，原告甲○○所受損害合計為十萬四千三百
    三十三元（包括不能工作損失四千三百三十三元及精神損失十萬元），原告丁○○所受損害合計為十八萬兩千五百元（包括柺杖三百元、交通費二千二百元、看
    護費三萬元及精神損失十五萬元）；又根據前揭理由第三點之論述，原告甲○○
    之損害，被告應承擔百分之八十之過失責任，原告丁○○之損害，被告應承擔百
    分之七十之過失責任。而損害之發生或擴大，被害人與有過失者，法院得減輕賠
    償金額，或免除之，民法第二百十七條第一項定有明文。
  (二)如上所述，被告就原告甲○○所受損害，應負百分之八十之過失責任，故應賠償
    原告甲○○八萬三千四百六十六元（104333 x 0.8 = 83466）；又被告就原告丁○○所受損害，應負百分之七十之過失責任，故應賠償原告丁○○十二萬七千七
    百五十元（182500 x 0.7 = 127750）。
七、綜上所述，本件原告基於侵權行為之法律關係，依民法第一百八十四條第一項、
    第一百九十三條、第一百九十五條之規定，請求被告為損害賠償，原告甲○○之
    請求於八萬三千四百六十六元及其法定利息範圍內為有理由，應予准許，故判決
    如主文第一項；原告丁○○之請求於十二萬七千七百五十元及其法定利息範圍內
    為有理由，應予准許，故判決如主文第二項；原告二人逾越前揭各自範圍部分之
    請求為無理由，不應准許，故判決如主文第三項。
八、兩造分別陳明願供擔保，聲請宣告假執行及免為假執行，於原告請求有理由之部
    分，經核並無不合，爰酌定相當擔保金額，併准許之；至於原告請求無理由之部
    分，其訴既經駁回，其假執行之聲請失所附麗，應併予駁回。
九、兩造之其餘攻擊防禦方法，於本件判決結果無影響，爰不一一論列，附此說明。
十、據上論結，本件原告之訴為一部有理由，一部無理由，並依民事訴訟法第七十九
    條但書、第三百九十條第二項，第三百九十二條，判決如主文。
中　　　華　　　民　　　國　　九十一　　年　　　八　　　月　　 十四  　 日
                                臺灣桃園地方法院民事第二庭
~B法　　　官　文衍正
右為正本係照原本作成
如對本判決上訴，須於判決送達後廿日內向本院提出上訴狀
中　　　華　　　民　　　國　　九十一　　年　　　八　　　月　　 十四   　日
~B法院書記官　李劍龍
